臺灣高等法院刑事判決
110年度上易字第1844號
上  訴  人  
即  被  告  黃彥傑



上列上訴人因詐欺案件，不服臺灣新北地方法院110年度審易字
第610號，中華民國110年9月30日第一審判決（起訴案號：臺灣
新北地方檢察署110年度偵緝字第156號），提起上訴，本院判決
如下：
    主  文
上訴駁回。
    事實及理由
壹、審理範圍：
    按刑事訴訟法施行法第7條之13前段規定：中華民國110年5
    月31日修正通過之刑事訴訟法施行前，已繫屬於各級法院之
    案件，於施行後始適用修正前刑事訴訟法第348條規定。又
    新修正之刑事訴訟法第348條規定已於110年6月16日公布，
    依中央法規標準法第13條規定，自本條公布之日起算至第3
    日起即於同年6月18日即已發生效力。換言之，於110年6月1
    8日後（包括當日）繫屬於各級法院之案件，均應依修正後
    之刑事訴訟法第348 條規定處理。而新修正之本條係規定：
    （第1項）上訴得對於判決之一部為之。（第2項）對於判決
    之一部上訴者，其有關係之部分，視為亦已上訴。但有關係
    之部分為無罪、免訴或不受理者，不在此限。（第3項）上
    訴得明示僅就判決之刑、沒收或保安處分一部為之（最高法
    院110年度台上字第6211號判決意旨參照）。本件於110年12
    月9日繫屬本院，上訴人即被告黃彥傑（下稱被告）言明對
    於原判決之罪不提起上訴，僅對刑及沒收部分提起上訴（見
    本院卷第46頁），故本件上訴範圍僅限於刑及沒收部分，先
    予說明。
貳、本院就科刑及沒收所依附之犯罪事實及論罪，援用原判決所
    載(如附件)。
參、上訴駁回之說明：
一、原審就被告量刑部分審酌：被告正值青壯，不思以正途獲取
    財物，為圖私利，竟以不法方式詐得告訴人之財物，所為實
    屬不該，兼衡被告自陳教育程度為大學畢業，現從事餐飲業
    ，月薪新臺幣（下同）3萬元，及其前已有詐欺之犯罪記錄
    、犯罪之動機、目的、手段、告訴人受騙金額高達138萬700
    0元，暨犯後坦承犯行，且與告訴人達成調解，有調解筆錄1
    份在卷可憑，惟未依調解條件給付等一切情狀，量處有期徒
    刑2年。另就沒收部分說明：本件被告詐得之138萬7000元，
    係被告因本案犯行所獲得之犯罪所得，被告雖與告訴人達成
    調解，然迄今仍未履行分文，難認已達沒收制度剝奪被告犯
    罪所得之立法目的，可認被告即未實際賠償告訴人任何金錢
    ，並無犯罪所得已實際合法發還告訴人之情事，為避免被告
    無端坐享犯罪所得，復經核本案情節，宣告沒收並無過苛之
    虞，就本案未扣案之犯罪所得138萬7000元，應依刑法第38
    條之1第1項前段、第3項規定宣告沒收，並於全部或一部不
    能沒收或不宜執行沒收時，追徵其價額。
二、被告上訴意旨略以：被告雖於原審與告訴人達成調解，惟因
    當時正值疫情高峰，被告所經營早餐店收入嚴重下滑，致使
    無法支付調解金額，如今疫情趨緩，店鋪生意亦逐漸恢復，
    請求再與告訴人調解並從輕量刑等語。
三、惟按量刑輕重，屬法院得依職權自由裁量之事項，苟其量刑
    已以行為人之責任為基礎，並斟酌刑法第57條各款所列情狀
    ，在法定刑度內，酌量科刑，無偏執一端，致明顯失出失入
    情形，自不得指為不當或違法（最高法院103年度台上字第2
    91號、第331號判決意旨參照），且在同一犯罪事實與情節
    ，如別無其他加重或減輕之原因，下級審量定之刑，亦無過
    重或失輕之不當情形，則上級審法院對下級審法院之職權行
    使，原則上應予尊重（最高法院85年度台上字第2446號判決
    意旨參照）。查本案原審量刑時，已以行為人之責任為基礎
    ，審酌刑法第57條各款所列情狀而為刑之量定，其所為量刑
    並未逾越法定刑度，亦無違背公平正義之精神，客觀上不生
    量刑過重過輕之裁量權濫用，且原審既已詳細記載量刑審酌
    上揭各項被告之犯後態度、調解及賠償情況、教育程度、家
    庭生活狀況、犯罪之動機、目的、手段、告訴人財物損失等
    一切情狀，予以綜合考量後在法定刑內予以量刑，尚無違比
    例原則及罪刑相當原則，難認有何不當。況被告迄今仍未賠
    償分毫予告訴人，有本院公務電話查詢紀錄表在卷可稽（見
    本院卷第41頁），原審之量刑與沒收所依據之基礎事實均未
    有所變動。是被告上訴為無理由，應予駁回。　
據上論斷，應依刑事訴訟法第368條、第373條，判決如主文。
本案經檢察官莊勝博提起公訴，檢察官黃和村到庭執行職務。
中　　華　　民　　國　　111 　年　　3 　　月　　24　　日
                  刑事第十二庭  審判長法　官   陳如玲
　　　　　　　　　　　　　　　　　　　法　官   廖建瑜
　　　　　　　　　　　　　　　　　　　法　官   魏俊明
以上正本證明與原本無異。
不得上訴。
                                      書記官   賴尚君
中　　華　　民　　國　　111 　年　　3 　　月　　24　　日
附錄：本案論罪科刑法條全文
中華民國刑法第339條
（普通詐欺罪）
意圖為自己或第三人不法之所有，以詐術使人將本人或第三人之
物交付者，處5年以下有期徒刑、拘役或科或併科50萬元以下罰
金。
以前項方法得財產上不法之利益或使第三人得之者，亦同。
前二項之未遂犯罰之。
--------------------------------------------------------
附件：
臺灣新北地方法院刑事判決　　　　　　110年度審易字第610號
公　訴　人　臺灣新北地方檢察署檢察官
被　　　告　黃彥傑
上列被告因詐欺案件，經檢察官提起公訴（110 年度偵緝字第15
6號），因被告於本院準備程序中就被訴事實為有罪之陳述，經
告知簡式審判程序意旨，並聽取當事人意見後，由本院裁定改依
簡式審判程序審理，判決如下：
    主  文
黃彥傑犯詐欺取財罪，處有期徒刑貳年。未扣案之犯罪所得新臺
幣壹佰參拾捌萬柒仟元沒收，於全部或一部不能沒收或不宜執行
沒收時，追徵其價額。
    事實及理由
一、本件犯罪事實及證據，除證據部分補充「被告黃彥傑於本院
    準備程序、審理時之自白」外，其餘均引用如附件檢察官起
    訴書之記載。
二、論罪科刑：
  ㈠核被告所為，係犯刑法第339 條第1 項之詐欺取財罪。被告
    基於單一詐欺取財之目的，陸續以其遭判刑需易科罰金、其
    母吳麗珠罹患肝腫瘤、其妹黃品瑄涉刑事案件需要保釋金、
    和解金、至韓國看演唱會、住處房屋修繕漏水等不實原因詐
    騙陳仕勛，使陳仕勛分次匯款，因而侵害告訴人陳仕勛同一
    財產法益，其各行為之獨立性極為薄弱，依一般社會健全概
    念，在時間差距上，難以強行分開，在刑法評價上，以視為
    數個舉動之接續施行，合為包括之一行為予以評價，較為合
    理，應僅論以接續犯之一罪。
  ㈡爰審酌被告正值青壯，不思以正途獲取財物，為圖私利，竟
    以不法方式詐得告訴人之財物，所為實屬不該，兼衡被告自
    陳教育程度為大學畢業，現從事餐飲業，月薪新臺幣（下同
    ）3 萬元，及其前已有詐欺之犯罪記錄、犯罪之動機、目的
    、手段、告訴人受騙金額高達138 萬7000元，暨犯後坦承犯
    行，且與告訴人達成調解，有調解筆錄1 份在卷可憑，惟未
    依和解條件給付等一切情狀，量處如主文所示之刑，以資懲
    儆。
三、按犯罪所得，屬於犯罪行為人者，沒收之；前二項之沒收，
    於全部或一部不能沒收或不宜執行沒收時，追徵其價額，刑
    法第38條之1 第1 項前段、第3 項分別定有明文。查本件被
    告詐得之138 萬7000元，係被告因本案犯行所獲得之犯罪所
    得，被告雖與告訴人達成調解，已如前述，然迄今仍未履行
    分文，難認已達沒收制度剝奪被告犯罪所得之立法目的。依
    上所述，可認被告即未實際賠償告訴人任何金錢，並無犯罪
    所得已實際合法發還告訴人之情事，為避免被告無端坐享犯
    罪所得，復經核本案情節，宣告沒收並無過苛之虞，揆諸前
    揭說明，就本案未扣案之犯罪所得138 萬7000元，應依刑法
    第38條之1 第1 項前段、第3 項規定宣告沒收，並於全部或
    一部不能沒收或不宜執行沒收時，追徵其價額。
據上論斷，應依刑事訴訟法第273 條之1 第1 項、第299 條第1
項前段、第310 條之2 、第454 條第2 項，刑法第339 條第1 項
、第38條之1 第1 項前段、第3 項，刑法施行法第1 條之1 ，判
決如主文。
本案經檢察官莊勝博提起公訴，檢察官朱曉群到庭執行職務。
中    華    民    國   110    年    9     月    30    日
                  刑事第二十五庭  法  官  王綽光

上列正本證明與原本無異。
如不服本判決，應於判決送達後20日內敘明上訴理由，向本院提
出上訴狀 (應附繕本) ，上訴於臺灣高等法院。其未敘述上訴理
由者，應於上訴期間屆滿後20日內向本院補提理由書「切勿逕送
上級法院」。
                                  書記官   王嘉蓉
中    華    民    國   110    年    10    月    4     日
附錄本案論罪科刑法條全文：
中華民國刑法第339條
（普通詐欺罪）
意圖為自己或第三人不法之所有，以詐術使人將本人或第三人之
物交付者，處5年以下有期徒刑、拘役或科或併科50萬元以下罰
金。
以前項方法得財產上不法之利益或使第三人得之者，亦同。
前二項之未遂犯罰之。
--------------------------------------------------------
附件：
臺灣新北地方檢察署檢察官起訴書

110年度偵緝字第156
號
    被      告  黃彥傑  男  32歲（民國00年00月0日生）
                        住臺北市○○區○○街0號
                        居臺北市○○區○○○路000巷00號4
                        樓
                        國民身分證統一編號：Z000000000號
上列被告因詐欺案件，已經偵查終結，認應提起公訴，茲將犯罪
事實及證據並所犯法條分敘如下：
        犯罪事實
一、黃彥傑與陳仕勛本素不相識，緣黃彥傑於民國107 年1 月間
    在網路上張貼其生計困難，需錢孔急之訊息，陳仕勛瀏覽後
    遂與之聯繫，黃彥傑見陳仕勛有意借款，認有機可乘，明知
    其並無還款之真意，竟意圖為自己不法之所有，基於詐欺取
    財之犯意，於107 年1 月5 日至109 年2 月11日間，在其前
    新北市○○區○○○道0 段000 巷00號5 樓住處、新北市新莊區
    工作處等地點，向陳仕勛佯稱其遭判刑需易科罰金、其母吳
    麗珠罹患肝腫瘤、其妹黃品瑄（與吳麗珠均另為不起訴處分
    ）涉刑事案件需要保釋金、和解金、至韓國看演唱會、住處
    房屋修繕漏水等不實原因，致陳仕勛陷於錯誤，共計借款新
    臺幣138 萬7 千元與黃彥傑。嗣黃彥傑於109 年2 月底後即
    音訊全無，陳仕勛始悉受騙。
二、案經陳仕勛告訴偵辦。
        證據並所犯法條
一、上揭犯罪事實，業據被告黃彥傑於偵查中坦承不諱，核與證
    人即告訴人陳仕勛指訴及另案被告吳麗珠、黃品瑄證述之情
    節相符，並有通訊軟體line列印資料及告訴人台北富邦銀行
    對帳單等在卷可稽，足認被告之任意性自白與事實相符，其
    犯嫌應堪認定。
二、核被告所為，係犯刑法第339 條第1 項之詐欺取財罪嫌。其
    所詐得之上開款項，為本案詐欺犯罪之犯罪所得，請依刑法
    第38條之1 第1 項前段規定宣告沒收，於全部或一部不能沒
    收或不宜執行沒收時，請依同條第3 項規定，追徵其價額。
三、依刑事訴訟法第251條第1項提起公訴。
    此  致
臺灣新北地方法院
中    華    民    國   110    年    2     月    24    日
                              檢  察  官  莊勝博